臺灣南投地方法院民事裁定
                                    110年度埔原簡字第8號
原      告  陳惠玲  



被      告  張惠子  
            高慈萍  

            高慈琳  

            高啟恩  
上列當事人間請求確認土地使用權存在事件，本院裁定如下：
    主  文
本件第一審訴訟標的價額應核定為新臺幣伍拾柒萬貳仟元。
原告應於本裁定送達翌日起五日內，補繳裁判費新臺幣伍仟壹佰
柒拾元，逾期未補繳，即裁定駁回原告之訴。
    理  由
一、本案訴訟標的價額核定之法律見解
　　㈠按因財產權而提起民事訴訟，應依民事訴訟法第77條之13
      、第77條之27規定繳納裁判費，此為起訴必備之程式；又
      原告之訴，有起訴不合程式或不備其他要件者，法院應以
      裁定駁回，但其情形可以補正者，審判長應定期間先命補
      正（民事訴訟法第249條第1項第6款）。
　　㈡次按訴訟標的之價額，以起訴時之交易價額為準；無交易
      價額者，以原告就訴訟標的所有之利益為準（民事訴訟法
      第77條之1第2項）；按提起確認之訴，請求確認原告就系
      爭土地有使用權存在，足認原告提起本件訴訟之終局目的
      係排除他人之使用及干涉，核與原告購買土地供一己使用
      者相當，原告就本件訴訟標的所有之利益堪認與系爭土地
      之一般交易價值相當。若系爭土地於起訴時並無具體之交
      易價額可資依據，應以起訴時土地公告現值作為計算交易
      價值之準據（最高法院95年台抗字第51號裁定意旨參照）
      。復按民法第962條之立法理由，旨在占有人保護占有之
      權能，原與所有人相同，與其取得占有之實體上權利無關
      。故占有人主張物上請求權，訴請無權占有人返還占有物
      ，其行使保護占有之權能，與所有人於其所有物之占有被
      侵奪時，向無權占有人主張返還占有物相同，且占有人起
      訴聲明為返還占有物，自應以請求返還之占有物於起訴時
      之交易價額核定訴訟標的價額為當，與以租賃權為訴訟標
      的之情形不同，無從類推適用。土地如無實際交易價額，
      得以政府機關逐年檢討調整之公告現值為核定訴訟標的價
      額之參考。
　　㈢末按以一訴主張數項標的者，其價額合併計算之；但所主
      張之數項標的互相競合或應為選擇者，其訴訟標的價額，
      應依其中價額最高者定之（民事訴訟法第77條之2第1項）
      。原告以一訴主張數項標的，其訴訟標的雖不相同，惟自
      經濟上觀之，其訴訟目的一致，不超出終局標的範圍者，
      依民事訴訟法第77條之2第1項但書規定，訴訟標的價額自
      應以其中價額最高者定之（最高法院110年度台抗字第756
      號裁定意旨參照）。
二、原告訴之聲明第一項係請求確認其就坐落南投縣○○鄉○○段○0
    00地號土地（下稱系爭甲地）、同段407地號土地（下稱系
    爭乙地，並與系爭甲地合稱為系爭土地）之全部有占有使用
    權存在；訴之聲明第二項係請求確認被告就系爭土地之占有
    使用權不存在；訴之聲明第三項請求將系爭土地上，如起訴
    狀附圖所示編號A部分面積660平方公尺土地（以實測為準）
    ，及編號B部分面積700平方公尺土地（以實測為準）上之農
    作物移除，並將系爭土地全部交付予原告占有使用。原告訴
    之聲明第二項係請求確認被告就系爭土地之占有使用權不存
    在，與訴之聲明第一項互為競合關係，且訴訟標的價額與訴
    之聲明第一項相同，依民事訴訟法第77條之2第1項但書規定
    ，不併算訴訟標的價額，合先敘明。
三、經查，系爭甲、乙地均為原住民保留地，於起訴時並無具體
    之交易價額可資依據，應以起訴時土地公告現值作為計算交
    易價值之準據。系爭甲、乙地於民國110年1月之公告現值分
    別為每平方公尺220元、440元，有南投縣公告土地現值與公
    告地價查詢可參，是系爭土地於起訴時之現值應為新臺幣（
    下同）572,000元【計算式：(980平方公尺×220元/平方公尺
    )＋（810平方公尺×440元/平方公尺）＝572,000元】。原告訴
    之聲明第一項之訴訟標的為確認土地使用權存在，聲明第三
    項之訴訟標的為民法第962條，二者訴訟標的雖不盡相同，
    惟自經濟上觀之，均係欲確認原告就系爭土地有土地使用權
    存在，且被告就系爭土地無土地使用權存在，而得排除被告
    之占有，請求被告將占有之系爭土地交付原告占有使用，其
    訴訟目的一致，不超出終局標的範圍。依民事訴訟法第77條
    之2第1項規定，應以其中最高之訴訟標的價額定其訴訟標的
    價額，是本件訴訟標的之價額不論以聲明第一項或第三項計
    算，均為系爭土地於起訴時之現值572,000元。從而，本件
    之訴訟標的價額核定為572,000元，應徵第一審裁判費6,280
    元，扣除前已繳納1,110元，尚應補繳5,170元。爰依民事訴
    訟法第436條第2項、第249條第1項但書規定，限原告於收受
    本裁定送達5日內向本院補繳上開裁判費，逾期不補正，即
    駁回其訴，特此裁定。
　　
中　　華　　民　　國　　110 　年　　9 　　月　　17　　日
　                埔里簡易庭  法  官  鄭煜霖
以上為正本係照原本作成。
如不服本裁定關於核定訴訟標的價額部分，應於裁定送達後10日
內向本院提出抗告狀，並繳納抗告費新臺幣1,000 元；其餘關於
命補繳裁判費部分，不得抗告。
中　　華　　民　　國　 110　　年　　9 　　月　　17　　日
                              書記官  洪妍汝